【裁判字號】    90,上易,351
【裁判日期】    891211
【裁判案由】    傷害
【裁判全文】
臺灣高等法院刑事判決                             九十年度上易字第三五一號
    上  訴  人  乙○○
    即  被  告
右上訴人即被告因家庭暴力之傷害案件，不服臺灣士林地方法院八十九年度易字第一
一二八號，中華民國八十九年十二月十一日第一審判決（起訴案號：臺灣板橋地方法
院檢察署八十九年度偵字第六四七七號）提起上訴，本院判決如左：
    主      文
上訴駁回。
    事實及理由
一、本案經本院審理結果，認第一審以上訴人即被告乙○○連續傷害人之身體，處拘
    役五十日，如易科罰金，以三佰元折算壹日，認事用法及量刑均無不當，應予維
    持，並引用第一審判決書記載之事實、證據及理由，如附件所示。
二、上訴人即被告上訴意旨，仍否認傷害犯行，辯稱八十九年六月八日晚上九時三十
    分，在北投區○○街一六四號門前伊並未與告訴人發生爭執，伊是在致遠公園門
    口牽走與告訴人共有之腳踏車後，被告即從後面追來，並拿走腳踏車前置物籃之
    榴槤，伊並未傷害告訴人；又翌日晚上九時二十分，伊未曾在北投區○○○路○
    段四十六巷二十八號前有遇到告訴人，亦未以腳踏車衝撞告訴人云云。
三、經查：
  (一)本件告訴人所指被害地點在台北市○○區○○街一六四號門前，時間約晚上九時
    三十分許（詳後述）。在上址經營雜貨店之證人丙○○○於原審及本院訊問時，
    雖均證稱：如果其門口有人打架，伊可能都會聽到，當天伊並未看到或聽到被告
    與告訴人在伊門口爭吵等語。然告訴人亦證稱，如果伊進廚房或到廁所就會看不
    到（見本院九十年二月二十六日筆錄）。因之尚不能僅以證人未於前揭時地見聞
    被告傷害行為，即認被告無傷害之事實。
  (二)告訴人雖另辯稱八十九年六月八日晚上九時四十三分一秒至同日時四十六分二十
    一秒，伊與告訴人之兄長通話，並未上開地點毆打告訴人云云。經查中華電信台
    灣北區分公司國內長途通話明細清單，雖可見被告家中使用之電話，於上述時間
    ，確有被告所指之通話紀錄（見原審卷一六、五六頁）。然本件事故之時間為當
    日晚上九時三十分，非惟已經告訴人及證人邱雅琦（被告及告訴人之養女）指證
    在卷；即當晚據報赴現場處理之警員傅玉輝亦證稱，本案發生時間應在九時五十
    分以前（見原審卷四五頁）。再對照「台北市政府警察局勤務指揮中心受理各類
    案件紀錄單」、「台北市政府警察局北投分局受理各類案件紀錄表」，記載告訴
    人係於九時四十六分報案之事實（見原審卷四七、四八頁），可見告訴人受傷之
    時間在九時四十六分之前。更有甚者，原審就本件事故之時間，何以更在九時三
    十分，已經詳為說明（見原審判決書理由一、（三），故被告所辯，其不可能於
    九時三十分在上址毆打告訴人云云，即無足採。
  (三)至於被告翌日之傷害行為，非惟已據告訴人指述在卷，證人邱雅琦更證稱，當晚
    九時二十分許，伊陪告訴人外出，一出門即見被告騎腳踏車在門口，被告對告訴
    人說：你不要出去，要出去，我就馬上拆你的房子，伊等不理，被告就騎腳踏車
    連撞告訴人二次等語（見偵卷第一七頁、原審卷二七頁），核與「台北市立陽明
    醫院甲種診斷書」（見偵卷第十頁）內所載「下肢擦傷、挫傷」等傷害程度正相
    符合，被告辯稱其未遇見告訴人或未傷害告訴人云云，亦無足採。
四、綜上所述，原審審酌被告犯罪動機、手段、被害人受傷之程度及犯罪之態度等一
    切情狀，量處拘役五十日，如易科罰金以三佰元折算壹日，核無不合，量刑亦稱
    妥適，被告上訴仍執陳詞否認犯罪而指摘原判決不當，自無理由，應予駁回。
據上論斷，應依刑事訴訟法第三百七十三條、第三百六十八條，判決如主文。
本案經檢察官鍾鳳玲到庭執行職務。
中    華    民    國     九十     年       三       月       二十      日
                              台灣高等法院刑事第七庭
                                  審判長法  官  吳  啟  民
                                        法  官  蘇  隆  惠
                                        法  官  林  瑞  斌
右正本證明與原本無異。
不得上訴。
                                        書記官  丁  淑  蘭
中    華    民    國      九十    年       三       月        二十      日
附錄本案論罪科刑法條全文
刑法第二百七十七條第一項：傷害人之身體或健康者，處三年以下有期徒刑、拘役或
                          一仟元以下罰金。
附件﹕
臺灣士林地方法院刑事判決                        八十九年度易字第一一二八號
    聲  請  人  臺灣士林地方法院檢察署檢察官
    被      告  乙○○  男  五十九歲（民國○○年○月○○○日生）
      住彰化縣埔心鄉○○路○段八十八號
                        居台北市○○區○○街一七六號
                        身分證統一編號：Ｎ一二三四六八五號
右列被告因家庭暴力之傷害案件，經檢察官聲請簡易判決處刑（八十九年度偵字第六
四七七號），經本院認為不宜以簡易判決處刑，改依通常程序審理，本院判決如左：
    主  文
乙○○連續傷害人之身體，處拘役伍拾日，如易科罰金，以參佰元折算壹日。
    事  實
一、乙○○與甲○○係夫妻關係，為家庭暴力防治法第三條第一款所定之家庭成員關
    係，平時夫妻感情不睦，屢生爭吵，乙○○竟基於概括犯意，於民國八十九年六
    月八日晚上九時三十分許（起訴書誤植為九時五十分，業經到庭實行公訴檢察官
    更正為九時三十分），在台北市○○區○○街一六四號門前，因乙○○牽走甲○
    ○所使用之腳踏車事起爭執，乙○○竟基於傷害之故意，以拳頭毆打甲○○頭部
    ，致甲○○受有頂骨頭右側頭皮瘀腫二×二公分、上唇粘膜下小面積瘀血之傷害
    ，甲○○乃返回設於致遠一路一段四六巷二八號家中，告知邱雅琦上情，邱雅琦
    隨即於九時四十六分許打電話一一０報警，九時五十六分即有台北市政府警察局
    北投分局石牌派出所值班警員傅玉輝前往自強街一七六號門前處理，甲○○在現
    場等候，並告以事情發生之經過，傅玉輝乃敲乙○○住處大門，敲約二十分，乙
    ○○在屋內均置之不理，傅玉輝乃請甲○○先行驗傷再作處理，傅玉輝於十時二
    十分許處理完畢。翌日晚上九時二十分許，甲○○與其女邱雅琦要外出購物之際
    ，乙○○見狀大罵「你再出去我就拆你的房子」等語，並基於同前之概括傷害犯
    意，在台北市○○○路○段四十六巷二十八號前，再次以腳踏車衝撞甲○○，經
    甲○○之女邱雅琦勸阻乙○○始未繼續傷害，惟前之衝撞已致甲○○受有右膝至
    小腿部位擦傷及紅腫約三×一五公分、左小腿擦傷及紅腫約三×一０公分、皮膚
    表面有輪胎污痕、另有一處擦傷約三×五公分等傷害。
二、案經被害人甲○○訴由臺北市政府警察局北投分局移送臺灣士林地方法院檢察署
    檢察官偵查聲請簡易判決處刑，經認為不宜以簡易判決處刑，改依通常程序審理
    。
    理  由
一、訊據被告乙○○矢口否認有何連續傷害之犯行，辯稱：起訴書記載傷害時間是九
    時五十分，惟伊於九時四十分即在家中，且正與住在員林甲○○之大哥通話，有
    九時四十三分至四十六分之通話紀錄可證；至於第二天，伊在家中，根本沒有外
    出，怎會傷害甲○○？云云，惟查右揭事實，業經告訴人甲○○指訴綦詳，且經
    證人邱雅琦證述綦詳在卷，且告訴人甲○○受有頂骨頭右側頭皮瘀腫二×二公分
    、上唇粘膜瘀血下小面積之傷害、另受有右膝至小腿部位擦傷及紅腫約三×一五
    公分、左小腿擦傷及紅腫約三×一０公分、皮膚表面有輪胎污痕。另有一處擦傷
    約三×五公分等傷害之事實，亦有台北市立陽明醫院八九診字第七四０號及第七
    四七號甲種診斷書各一紙在卷可佐。且查：
  (一)、被告乙○○於警訊時自陳：「我所經營雜貨店休息後要走回我住處，經過致遠
      公園時，我看到我的腳踏車（與甲○○共同所有）停放在公園旁，我又看到甲
      ○○在公園內與一群人在學跳舞，我便將腳踏車騎回家，但後來甲○○至我住
      處欲牽腳踏車，我不願讓甲○○牽走腳踏車，甲○○順手拿走放在腳踏車藍子
      內水果離去，我便將門關起來，約十幾分鐘後甲○○到我住處敲打鐵門要我開
      門，約敲打鐵門二十分鐘，我不敢開門，甲○○才離開。」等語屬實在卷，證
      明當晚乙○○確有與甲○○有為腳踏車事起爭執，甲○○有與自稱是警員之人
      前往乙○○住處敲門，乙○○故意不開門，敲門約二十分鐘左右之事實至明。
  (二)、而甲○○被乙○○傷害後回家再請邱雅琦打電話報警，臺北市政府警察局北投
      分局石牌派出所值班警員傅玉輝於「八十九年六月八日晚上九時五十分」接獲
      勤務中心通報「自強街一七六號民眾糾紛」，經派出所主管指派前往處理，傅
      玉輝前往自強街一七六號門口查看，甲○○及邱雅琦在現場等候，甲○○告訴
      傅玉輝「乙○○把腳踏車牽走，並把甲○○所買的榴槤扎爛，且打傷害甲○○
      」，傅玉輝即隨前往乙○○住處敲門，敲約二十分鐘，乙○○在屋內均置之不
      理，當時夜已晚，傅玉輝乃請甲○○先去驗傷之事實，業經證人傅玉輝到庭結
      證屬實在卷，並有「臺北市政府警察局北投分局（石牌派出所）受理各類案件
      紀錄表」（載明「報案時間」及「派遺時間」均記載為「二十一時五十分」在
      卷可佐，並有「台北市政府警察局勤務指揮中心受理各類案件記錄單」（上載
      明「通報時間」二十一時四十六分、「到達時間」二十一時五十六分，「處理
      完畢」二十二時二十分）在卷可佐，是以乙○○與甲○○發生糾紛之時間，應
      係「二十一時四十六分」之前，原起訴書記載為「二十一時五十分」應係將派
    出所「受理報案」時間弄錯為「乙○○與甲○○發生糾紛之時間」所致，對於
      此點，業經到庭實行公訴檢察官當庭更正為「二十一時三十分為犯罪時」，有
      審理筆錄在卷可佐，是以被告乙○○辯稱伊於二十一時四十三分至四十六分在
      家中與甲○○之哥哥通電話，詎有可能於二十一時五十分在外面傷害甲○○云
      云，即不足採信。
  (三)、此外，到庭實行公訴檢察官親自去查驗現場，發現自被告住處即自強街一七六
      號至致遠公園約二百公尺，致遠公園至告訴人家中約四百五十公尺，從被告家
      中至告訴人家中約六百五十公尺之事實，有檢察官履勘現場所拍攝照片六幀在
      卷可佐，告訴人回家後告訴其女邱雅琦，再打電話一一０報警，告訴人從在被
      告住處被打再走路回家，再打電話，約十五分左右，而勤務中心於二十一時四
      十六分接獲報案，依此推論，被告應於二十一時三十分許傷害告訴人之事實，
      應可認定，益加證明被告乙○○辯稱伊於二十一時四十三分至四十六分在家中
      與甲○○之哥哥通電話，詎有可能於二十一時五十分在外面傷害甲○○云云，
      顯與事實不符，不足採信。
  (四)、本件事證明確，被告犯行堪予認定，應依法論科。
二、核被告所為，係犯刑法第二百七十七條第一項之傷害罪。被告前後所為二傷害行
    為，時間緊接，所犯罪名相同，顯係出於概括之犯意為之，為連續犯，爰依刑法
    第五十六條之規定以一罪論，並加重其刑。爰審酌被告與告訴人為夫妻關係，為
    家庭暴力防治法第三條第一款所定家庭成員關係，平時夫妻感情不睦，及被告之
    品行、犯罪之動機、目的、手段、犯罪時所受之刺激、被害人所受傷害程度及被
    告犯罪後之態度等一切情狀，量處如主文所示之刑，並諭知易科罰金之折算標準
    。
據上論斷，應依刑事訴訟法第四百五十二條、第二百九十九條第一項前段，刑法第五
十六條、第二百七十七條第一項、第四十一條，罰金罰鍰提高標準條例第一條前段、
第二條，判決如主文。
本案經檢察官陳瑞仁到庭執行職務。
中      華      民      國      八十九      年    十二    月    十一    日
                                 臺灣士林地方法院刑事第三庭
                                     法  官  林  俊  益
右正本證明與與原本無異。
如不服本判決，應於判決送達後十日內向本院提出上訴狀。
                                     書記官  趙  薇  莉
中      華      民      國     八十九      年    十二    月    十三    日


司法院資訊處製作；財團法人民間司法改革基金會備份。
